【裁判字號】    89,台非,313
【裁判日期】    890914
【裁判案由】    搶奪
【裁判全文】
最高法院刑事判決                                八十九年度台非字第三一三號
    上訴人  最高法院檢察署檢察總長
    被  告  甲○○
右上訴人因被告搶奪案件，對於台灣高等法院台南分院中華民國八十九年四月十二日
第二審確定判決（八十九年度上訴字第二八二號，起訴案號：台灣台南地方法院檢察
署八十八年度偵字第九七九○號），認為違法，提起非常上訴，本院判決如左：
    主  文
原判決關於違背法令部分撤銷。
甲○○連續意圖為自己不法之所有，而搶奪他人之動產，累犯，處有期徒刑參年捌月
，扣案布帽壹頂、口罩壹個、黑色安全帽壹頂、機車鎖匙壹支及現金新台幣伍仟伍佰
伍拾元均沒收。
    理  由
非常上訴理由稱：「按判決不適用法則或適用不當者為違背法令，又因犯罪所得之物
，以屬於犯人為限，得沒收之，刑事訴訟法第三百七十八條，及刑法第三十八條第一
項第三款、第三項規定甚明。本件扣案之現金新台幣（下同）二萬六千五百五十元，
其中二萬一千元係被害人高麗惠所有，已於上開判決理由中論述甚詳。則該二萬一千
元並非被告甲○○所有，不得宣告沒收。又原判決理由既認定扣案之二萬一千元係搶
奪高麗惠所得之財物，惟於犯罪事實欄附表(二)所列搶奪高麗惠所得財物內並未列有搶
得現金二萬一千元之犯罪事實。台灣高等法院台南分院失察，將扣案之現金二萬六千
五百五十元宣告沒收。顯有判決適用法則不當，及判決主文與所載事實理由矛盾之違
法。爰依刑事訴訟法第四百四十一條、第四百四十三條提起非常上訴，以資糾正。」
等語。
本院按判決所載理由矛盾者，其判決當然違背法令。又因犯罪所得之物，以屬於犯人
者為限，始得沒收之，刑事訴訟法第三百七十九條第一項第十四款、刑法第三十八條
第一項第三款、第三項分別定有明文。查本件扣案之現金二萬六千五百五十元，其中
二萬一千元係被害人高麗惠所有，業經原判決於理由中記甚詳，惟原判決於犯罪事
實欄附表(二)所列高麗惠被搶之財物內，並無現金二萬一千元之記載，足證原判決認定
事實與理由矛盾，其判決當然違背法令；又扣案之現金二萬六千五百五十元中有二萬
一千元係被害人高麗惠所有，並非屬於被告甲○○，已如上述，則超過被告所有五千
五百五十元部分，揆諸前開說明自不得宣告沒收，是原判決主文宣告沒收超過五千五
百五十元部分，亦當然違背法令。案經確定，非常上訴意旨執以指摘，洵有理由，爰
將原判決關於上開違背法令部分撤銷，另行判決如主文。
據上論結，應依刑事訴訟法第四百四十七條第一項第一款、刑法第五十六條、第三百
二十五條第一項、第三百二十條第一項、第五十五條、第四十七條、第三十八條第一
項第二款、第三款、第三項、罰金罰鍰提高標準條例第一條前段，判決如主文。
中      華      民      國    八十九    年      九      月     十四     日
                              最高法院刑事第二庭
                                  審判長法官  莊  來  成
                                        法官  呂  潮  澤
                                        法官  白  文  漳
                                        法官  蘇  振  堂
                                        法官  張  清  埤
      右正本證明與原本無異
                                              書  記  官
中      華      民      國    八十九    年      九      月     十九     日


司法院資訊處製作；財團法人民間司法改革基金會備份。
